臺灣高等法院高雄分院刑事裁定　　　　　　　　　　　九十一年度抗字第二三九號
　　抗　告　人
　　即　被　告　甲○○
右抗告人因違反廢棄物清理法案件，聲請回復原狀，不服臺灣屏東地方法院中華民國
九十一年九月二十五日裁定（九十一年度聲字第七七五號），提起抗告，本院裁定如
左：
    主  文
抗告駁回。
    理  由
一、抗告意旨如附件抗告狀所載。
二、按非因過失，遲誤上訴、抗告或聲請再審之期間，或聲請撤銷或變更審判長、受
    命推事、受託推事裁定或檢察官命令之期間者，於其原因消滅後五日內，得聲請
    回復原狀，刑事訴訟法第六十七條第一項定有明文。又聲請回復原狀，依法本以
    當事人非因過失不能遵守期限者為限，所謂非因過失，係指逾期之緣由非可歸責
    於當事人而言，若其不能遵守期限係由於自誤，即不能謂非過失，最高法院二十
    一年度抗字第一六九號判例意旨可資參照。次按被告、自訴人、告訴人、附帶民
    事訴訟當事人、代理人、辯護人、輔佐人或被害人為接受文書之送達，應將其住
    所、居所或事務所向法院或檢察官陳明，前項之陳明，其效力及於同地之各級法
    院；送達文書，除本章有特別規定外，準用民事訴訟法之規定，刑事訴訟法第五
    十五條第一項前段、第二項、第六十二條定有明文。而送達不能依前二條（即民
    事訴訟法第一百三十六條、第一百三十七條）規定為之者，得將文書寄存送達地
    之自治或警察機關，並作送達通知書，黏貼於應受送達人住、居所、事務所或營
    業所門首，以為送達，民事訴訟法第一百三十八條亦有明文。從而，被告於刑事
    訴訟程序中向法院陳明之住、居所或事務所，自有其效力，並準用民事訴訟法送
    達之相關規定。
二、經查抗告人於其所涉違反廢棄物清理法案件（臺灣屏東地方法院九十一年度訴字
    第二七二號），經原審法官定期於九十一年五月七日調查時，已到庭陳明其住於
    「屏東縣崁頂鄉○○村○○○路一八一號」，此經本院調閱上開案件九十一年五
    月七日訊問筆錄記載甚明。抗告人雖陳稱其到庭應訊有攜帶國民身分證，承審法
    官應知悉其住所係設於「高雄市○○區○○路一二五巷二三號」云云，然國民身
    分證上所記載者為設籍地址，設籍地址與真正住所不在同一處者，非難想見，故
    仍應以向法院所陳明之住、居所或事務所為送達處所，並有法律上之效力。原審
    嗣定期於同年五月三十日進行審判程序，該審判期日通知書仍送達於「屏東縣崁
    頂鄉○○村○○○路一八一號」，抗告人本人亦於九十一年五月十日收受送達，
    並於審判期日到庭辯論，且未變更前所陳明之住所，有前開案件審判期日送達證
    書及九十一年五月三十日審判筆錄附於該卷可稽，抗告人固舉經臺灣高雄地方法
    院公證處認證之廠房及土地租賃契約書，證明其於九十一年四月一日已將工廠遷
    至高雄縣大寮鄉大發工業區等情，惟抗告人上開遷移之事實，並未向原審法院陳
    明，且其本人仍可於九十一年五月十日收受送達審判期日通知書，並到庭辯論，
    有如前述，委難憑以認原審法院送達程序有何瑕疵可指。又該案辯論終結後定期
    於九十一年六月十三日宣判（原裁定誤載為九十一年五月三十日宣判），判決書
    仍送達於「屏東縣崁頂鄉○○村○○○路一八一號」，因不獲會晤應受送達人或
    有辨別事理能力之同居人或受僱人，乃於九十一年六月二十六日寄存送達於屏東
    縣警察局東港分局崁頂派出所，有當日送達證書附於該案卷可憑，於法即無不合
    ，已生合法送達之效力，且該案判決書除寄存送達地之警察機關外，並依法製作
    送達通知書，黏貼於上開送達處所之門首，抗告人之子吳家興亦於同年七月五日
    向崁頂派出所領取該判決書，有該派出所受理訴訟文書寄存登記簿影本及原審法
    院九十一年十月三日公務電話紀錄單各一件附卷可參（見原審卷第二一頁、二二
    頁），足見抗告人已有足夠之機會知悉，並向受寄存機關領取判決書，則其遲誤
    上訴期間，仍不得謂無過失，是抗告人回復原狀之聲請，於法難謂無違。原審因
    而裁定駁回抗告人回復原狀之聲請，經核於法並無不合，抗告意旨仍執陳詞，指
    摘原裁定不當，為無理由，應予駁回。
據上論斷，應依刑事訴訟法第四百十二條裁定如主文。
中    華    民    國      九十一      年      十一      月     二十八   日
                              臺灣高等法院高雄分院刑事第八庭
                                  審判長法官  郭雅美
                                        法官  張盛喜
                                        法官  裕斗
右正本證明與原本無異。
如不服本裁定應於送達後五日內向本院提出抗告狀。
                                  法院書記官  吳福連
中    華    民    國      九十一      年      十一      月     二十八   日
